【裁判字號】    90,重訴,268
【裁判日期】    900524
【裁判案由】    殺人
【裁判全文】
臺灣臺中地方法院刑事判決                          九十年度重訴字第二六八號
    公  訴  人  臺灣臺中地方法院檢察署檢察官
    被      告  甲○○
    選任辯護人  蔡定生
右列被告因殺人案件，經檢察官提起公訴（八十九年度偵字第一九五七八號），本院
判決如左：
    主  文
甲○○殺人，處有期徒刑拾貳年，褫奪公權柒年。扣案之枕頭壹個，沒收。
    事  實
一、甲○○與譚文凱原係男女朋友關係，二人曾論及婚嫁，譚文凱曾向甲○○借貸新
    台幣（以下同）八萬元，並簽發二紙本票（發票日均為民國八十九年九月十五日
    ，面額分別為伍萬元、萬元，到期日則分別為八十九年十月十五日、八十九年
    十月二十日）交付甲○○，但均未兌現；又譚文凱於兩人交往時另結新歡，並曾
    於八十九年十月二十一日動手毆打甲○○，致其頭部、背部受傷。甲○○因兩人
    間有前述之金錢及感情糾葛，遂萌生殺機，而於八十九年十一月十七日上午七時
    十分許，基於殺人之犯意，先前往譚文凱上班之「喜相逢酒店」（位於臺中市○
    ○路三十二號）接八時下班之譚文凱，並於同日八時五十分許將譚文凱帶至其位
    於臺中市○○路○段五九號八樓之二住處之房間內，並於同日九時二十分許，以
    價值約一千元之安非他命量（約零點三公克）加入白開水內供譚文凱飲用（甲○
    ○持有及吸用安非他命部分，另經臺中市警察局第一分局移送臺灣臺中地方法院
    檢察署偵辦），使譚文凱精神恍惚，以便下手殺害譚文凱，譚文凱於飲用該摻有
    安非他命之開水後不久，再服用約二十顆之ＬＯＲＡＺＥＰＡＭ鎮定劑後上床睡
    覺休息。甲○○見譚文凱已精神恍惚無力反抗，乃以房間內其所有之枕頭矇住譚
    文凱之口鼻，直到同日十時二十分許，甲○○確定譚文凱已窒息死亡後始鬆手。
    甲○○並於犯罪發覺前之同日下午一時三十五分許，向一一九消防勤務中心報案
    ，並於臺中市警察局第一分局大誠分駐所員警前往處理時自首而接受裁判。
二、案經臺灣臺中地方法院檢察署檢察官相驗後自動檢舉偵查起訴。
    理  由
一、訊據被告甲○○固坦承於右記時地殺害譚文凱之事實，惟辯稱：譚文凱本身有吃
    安眠藥的習慣，伊自己當時也有吃安眠藥，當天是因為譚文凱吃了鎮定劑以後，
    譚某的女朋友打電話來和伊吵架，伊才會讓譚某吃安非他命，因伊覺得吃安非他
    命會精神恍惚，伊本來是想要跟譚文凱一起死的。伊可能是一氣之下才殺死譚文
    凱，並不是故意的云云。經查：
  (一)被害人譚文凱確係因被告之殺害死亡，業經臺灣臺中地方法院檢察署檢察官督同
    法醫師相驗屬實，製有勘驗筆錄、相驗屍體證明書、驗斷書存卷可憑，且臺灣臺
    中地方法院檢察署將被害人譚文凱之血液、胃內容及尿液各一瓶、氣管分泌物一
    支及扣案之枕頭一個送請法務部法醫研究所鑑定死因，該所鑑定結果為：「死者
    譚文凱，男性，滿卅歲，生前服用大量安非他命、乙醇酒精性飲料與安眠藥快死
    亡時，使其（死者）窒息死亡。兇手已自首，顯為他殺。」，亦有法務部法醫研
    究所法醫所醫鑑字第一五六七號鑑定書一份在卷可稽，此外，並有現場圖一張
    、現場照片六張附卷可佐，復有被告所有，用以殺害譚文凱之枕頭一個扣案可資
    佐證。
  (二)被告於八十九年十一月十七日之警訊筆錄中自承：
    問：譚文凱回到妳家中後做何事？
    答：因譚文凱喝酒頭痛，所以吃了兩顆準備的普拿疼，而我就拿了摻有安非他命
        的開水給譚文凱喝。
    問：妳如何將安非他命摻入開水中讓譚文凱喝下？
    答：我將約一錢的安非他命摻入開水中，因他有喝溫開水的習慣，我再將開水拿
        給他喝下。
    問：妳在何處將安非他命摻入開水中？譚文凱有無發現？妳為何要給他喝有安非
        他命的開水？
    答：我是在客廳將安非他命摻入開水中，而譚文凱在我房內休息，故沒看見我的
        動作。我是為了要讓他精神恍惚才拿摻有安非他命的開水給他喝。
    問：妳為何要讓譚文凱精神恍惚？
    答：因為我想要殺死譚文凱。
    問：譚文凱吃了摻有安非他命的開水後有何舉動？
    答：他精神恍惚且向我要ＬＡＲＰＡＮ─２安眠藥吃。
    問：他為何要求吃安眠藥？吃多少顆？
    答：因譚文凱睡不著，遂向我要求吃安眠藥，他吃了二十顆。
    問：譚文凱有無服用安眠藥的習慣？
    答：他有服用安眠藥幫助睡眠的習慣。
    問：譚文凱吃了安眠藥後有無入睡？睡何處？
    答：譚吃了安眠藥後就躺在我的床上睡著了且全身赤裸。
    問：譚文凱服用摻有安非他命的開水及服用安眠藥的時間為何？
    答；大約在十七日九時二十分左右喝下摻有安非他命的開水，九時二十五分服下
    二十顆安眠藥。
  (三)被告於八十九年十一月十八日檢察官偵訊時自承：「八十九年十一月十七日上午
    七點多我到喜相逢ＫＴＶ要接死者下班，八點四十五分許離開，就到我家去，他
    說他頭痛，我先給他一杯溫水吃藥用，吃完後，我因他最近火氣大，又拿一杯加
    有安非他命的開水給他喝。我約加了一千元左右的安非他命，他喝完後要求我給
    他安眠藥，他要我給他二十顆，我給他二十顆，因他平常有吃安眠藥的習慣，他
    也吃下那二十顆，吃完後他就睡著了，就叫不起來。他睡在我床上，我就拿枕頭
    悶他臉部並掐他脖子。因他過去因感情的事傷害我很深，我才想置他於死地，當
    天我才有想殺他的動機，我才先在開水中加入安非他命。」等語。
  (四)由被告前開警訊及偵查中之供述可知，被告與被害人譚文凱於八十九年十一月十
    七日上午八時五十分一同返家後，隨即於同日九時二十分許以摻有安非他命之開
    水讓被害人服下，嗣後應被害人之要求，始再給予二十顆ＬＯＲＡＺＥＰＡＭ鎮
    定劑讓被害人服用，而被告既自承其明知被害人喝下摻有安非他命之開水後會精
    神恍惚，足認其於八十九年十一月十七日接被害人下班時，即有殺人之動機及犯
    意，其於本院審理時辯稱係被害人譚文凱先吃了鎮定劑以後，其女朋友打電話來
    和伊吵架，伊一氣之下才會讓譚文凱吃安非他命，想和譚文凱同歸於盡云云，當
    屬嗣後避重就輕之詞，非可採信。
  (五)綜上所述，本件事證甚為明確，被告之犯行堪以認定。
二、核被告甲○○所為，係犯刑法第二百七十一條第一項之殺人罪。被告於犯罪後，
    即於該管公務員發覺前，向一一九消防勤務中心報案，並於台中市警察局第一分
    局大誠分駐所警員陳光華前往處理時自首前開犯行，有相驗案件初步調查報告表
    在卷可稽，並據大誠分駐所警員陳光華於偵查中到庭證述無訛，應依刑法第六十
    二條前段之規定減輕其刑。爰審酌被告與被害人原係男女朋友關係，雙方曾論及
    婚嫁，但因被害人另結交女友作罷，致被告感情受挫甚深，加上其與被害人間曾
    有金錢糾紛，又曾遭被害人毆打（此有診斷證明書在卷可憑），被告因而盟生殺
    人之動機，其心態與目的甚為偏差不當，但其處境亦非全無可憫之處，又被告係
    以含量足以致死之毒品及藥物讓被害人服用，使之陷於精神恍惚狀態後，再以枕
    頭矇住口鼻使其窒息後加速身亡，手段尚非甚為兇殘，惟其行為剝奪他人性命，
    犯罪所生之危害實屬甚鉅，及其犯罪後坦承犯行，頗有悔意等一切情狀，量處如
    主文所示之刑，以示懲憼。本件被告犯罪之情狀及結果均屬重大，依其犯罪之性
    質，本院認有褫奪公權之必要，爰依刑法第三十七條第二項併予宣告褫奪公權七
    年。扣案之枕頭一個，係被告所有，供犯罪所用之物，業據其供承在卷，爰依刑
    法第三十八條第一項第二款之規定宣告沒收。
據上論斷，應依刑事訴訟法第二百九十九條第一項前段，刑法第二百七十一條第一項
、第六十二條前段、第三十七條第二項、第三十八條第一項第二款，判決如主文。
中      華      民      國      九十      年      五    月    二十四    日
                                  審判長  法  官    林  清  鈞
                                          法  官    黃  家  慧
                                          法  官    陳  慧  珊
右正本證明與原本無異。
如不服本判決，應於送達後十日內向本院提出上訴狀（須附繕本），上訴於台灣高等
法院台中分院。
                                          書記官
中      華      民      國      九十      年      五    月    二十四    日
【附錄論罪科刑法條】
刑法第二百七十一條第一項：殺人者，處死刑、無期徒刑或十年以上有期徒刑。


司法院資訊處製作；財團法人民間司法改革基金會備份。
